【裁判字號】    95,簡,189
【裁判日期】    950615
【裁判案由】    商業登記法
【裁判全文】
臺北高等行政法院判決
                                     95年度簡字第00189號
原      告  甲○○
被      告  臺北縣政府
代  表  人  乙○○縣長）住同.
上列當事人間因商業登記法事件，原告不服經濟部中華民國95年
1 月23日經訴字第09506161250 號訴願決定，提起行政訴訟，本
院判決如下：
    主  文
原告之訴駁回。
訴訟費用由原告負擔。
    事  實
一、事實概要：原告未經核准設立登記，擅自於台北縣三重市○
    ○街244號1樓，經營視聽歌唱業務（市招為「歡樂卡拉OK」
    ），嗣於民國（下同）88年3 月17日為被告所屬聯合查報小
    組查獲，經被告於88年3 月26日以88北府建五字第114954號
    函，以原告違反商業登記法（78年10月23日修訂公布，下同
    ）第3 條規定，依同法第32條第1 項前段之規定命其停止營
    業，並處罰鍰1 萬5 千銀元，折合新台幣4 萬5 千元，惟原
    告仍未停止營業，再遭被告所屬聯合查報小組於88年7 月22
    日稽查查獲，被告乃以88年9 月8 日88北府建五字第343836
    號函，依同法第32條第1 項後段之規定，裁處原告罰鍰2 萬
    銀元，折合新台幣6 萬元（下稱原處分），因該處分未經合
    法送達，故被告再於94年7 月25日以北府建商字第09405384
    54號函檢送前揭行政處分書予原告，原告不服，提起訴願，
    遭決定駁回，遂提起本件行政訴訟。
二、兩造聲明：
（一）原告聲明：
  １、訴願決定及原處分均撤銷。
  ２、訴訟費用由被告負擔。
（二）被告聲明：
  １、駁回原告之訴。
  ２、訴訟費用由原告負擔。
三、兩造之爭點：
（一）原告主張之理由：伊因生意失敗尋思謀生之道，向親朋好
      友商借資金數萬元開設小吃店，為招攬生意而租借卡拉Ｏ
      Ｋ伴唱機，於遭查獲前不知此舉違法；原告雖未經登記即
      行開業，然被告遽處該條規定之最高額罰鍰亦屬失當；而
      自原處分作成至今已逾6 年，原告年高63歲，且體弱多病
      況幾無經濟能力，應從輕發落改處以最低數額之罰鍰。
（二）被告主張之理由：原告未經核准設立登記，擅自於台北縣
      三重市○○街244號1樓，經營視聽歌唱業務，88年3 月17
      日為被告所屬聯合查報小組查獲，被告以88年3 月26日88
      北府建五字第114954號函命其停止營業，並處罰鍰1 萬5
      千銀元後，原告拒不遵令停業，嗣又經被告所屬聯合查報
      小組於88年7 月22日稽查查獲，是原處分對原告裁處罰鍰
      2 萬銀元，並無不合，至於原告生意失敗則非被告作成行
      政處分時所得採酌。
    理  由
一、原告起訴主張：伊因生意失敗尋思謀生之道，向親朋好友商
    借資金數萬元開設小吃店，為招攬生意而租借卡拉ＯＫ伴唱
    機，不知此舉違法，原告年高63歲，且體弱多病況幾無經濟
    能力，被告遽處該條規定之最高額罰鍰，自屬失當，為此依
    行政訴訟法第4 條提起本件撤銷訴訟，求為判決如訴之聲明
    所示云云。
二、被告則以：原告未經核准設立登記，擅自於台北縣三重市○
    ○街244號1樓，經營視聽歌唱業務，88年3 月17日經被告查
    獲，並以88年3 月26日88北府建五字第114954號函命其停止
    營業及裁處罰鍰1 萬5 千銀元後，拒不遵令停業，再經被告
    於88年7 月22日查獲違規營業，原處分對原告裁處罰鍰2 萬
    銀元，並無不合，至於原告生意失敗則非被告作成行政處分
    時所得採酌等語，資為抗辯
三、按「商業及其分支機構，除第4 條第1 項規定外，非經主管
    機關登記，並發給登記證後，不得開業」、「違反第3 條規
    定，未經登記即行開業者，除由主管機關命令停業外，處各
    行為人3 千元以上1 萬5 千元以下罰鍰；其拒不遵令停業者
    ，由主管機關各再處4 千元以上2 萬元以下罰鍰」為商業登
    記法第3 條、第32條所明定。經查，本件如事實概要欄所載
    之事實，為兩造所不爭執，且有臺北縣政府聯合查報小組稽
    查違規商業活動現場紀錄表、臺北縣政府對視聽歌唱等八種
    行業、電子遊戲場業及資訊休閒業管理管制卡、88年3 月26
    日88北府建五字第114954號函（暨送達回證）、88年9 月8
    日88北府建五字第343836號函、94年7 月25日北府建商字第
    0940538454號函等件附訴願卷可稽，堪信為真實。從而，原
    告於88年間未經核准設立登記，擅自經營視聽歌唱業務，經
    被告以88年3 月26日88北府建五字第114954號函，裁處罰鍰
    1 萬5 千銀元，並命其停止營業後，拒不停業，再經被告所
    屬聯合查報小組於88年7 月22日查獲，則原處分衡量上開違
    章情節，處罰鍰2 萬銀元，於法並無違誤。原告空言伊因生
    意失敗尋思謀生之道，不知此舉違法，伊年高、體弱多病，
    幾無經濟能力云云，圖免違章裁罰，核無可採。又行政罰法
    第27條雖有行政罰裁處權因3 年期間經過而消滅之規定，惟
    該法於95年2 月5 日始施行，而該法施行前，有關違反行政
    法上義務之行為應受處罰者，行政罰裁處權之行使，本無時
    效限制，且本件原處分早於行政罰法施行前即已作成，本件
    行政罰裁處權既經被告行使，即無該法有關裁處權時效完成
    之適用，是原處分作成至今縱已逾6 年，亦無解於原告違章
    事責，併此敘明。
四、綜上所述，原告未經核准登記經營視聽歌唱業，違反商業登
    記法第3 條規定，經被告於88年3 月26日88北府建五字第11
    4954號函，裁處罰鍰1 萬5 千銀元，並命其停止營業後，拒
    不停業，再遭查獲，原處分依同法第32條第1 項後段之規定
    ，裁處罰鍰2 萬銀元，於法並無違誤。訴願決定遞予維持，
    亦無不合。原告徒執前詞，訴請撤銷原處分與訴願決定，並
    無理由，應予駁回。又本件訴訟標的金額未逾20萬元，為適
    用簡易程序事件，爰不經言詞辯論逕為判決，併予敘明。
五、據上論結，本件原告之訴為無理由，爰依行政訴訟法第233
    條第1 項、第98條第3 項前段，判決如主文。
中    華    民    國    95    年     6    月   15     日
                        第一庭   法  官   周玫芳
上為正本係照原本作成。
本件以訴訟事件所涉及之法律見解具有原則性者為限，始得於本
判決送達後20日內向本院提出上訴狀並表明上訴理由，如已於本
判決宣示後送達前提起上訴者，應於判決送達後20日內補具上訴
理由（均按他造人數附繕本），且經最高行政法院許可後方得上
訴。
中    華    民    國    95    年    6     月   15     日
                                  書記官  何閣梅


司法院資訊處製作；財團法人民間司法改革基金會備份。
